【裁判字號】    97,交易,236
【裁判日期】    970530
【裁判案由】    過失傷害
【裁判全文】
臺灣臺中地方法院刑事判決             97年度交易字第236號
公  訴  人  臺灣臺中地方法院檢察署檢察官
被      告  乙○○
上列被告因過失傷害案件，經檢察官提起公訴（九十七年度偵字
第五五二五號），本院判決如下：
    主    文
乙○○因過失傷害人，處有期徒刑月，如易科罰金，以新臺幣
壹仟元折算壹日。
    犯罪事實
一、乙○○於民國九十六年八月十七日下午三時三十分許，駕駛
    車牌號碼5V-2887號自用小客車，沿臺中市北屯區九甲巷由
    西北向東南方向行駛，行至九甲巷二之一號前之無號誌交岔
    路口，該路口未劃分幹、支線道，且車道數相同，亦無分向
    設施，乙○○欲左轉往臺中市○○區○○路方向（轉向東向
    ）之際，本應注意轉彎車應暫停讓直行車先行，而依當時情
    形，天候為雨、日間自然光線、四叉路、路面濕潤無缺陷、
    亦無障礙物，並無不能注意之情事，竟疏未注意及此，並未
    暫停而以時速十至三十之速度，貿然左轉至九甲巷，適有甲
    ○○騎乘車牌號碼FB2-470號重型機車，沿九甲巷由松竹路
    往環中路方向（自東往西方向）行駛至上開路口，原亦應注
    意行經無號誌之交岔路口，應減速慢行，作隨時停車之準備
    ，且在未劃分分向線或分向限制線之道路，應靠右行駛，而
    依當時情形，又無不能注意之情事，竟也疏於注意，見乙○
    ○駕車轉彎前來時閃避不及，致雙方在該路口發生碰撞，甲
    ○○因此撞擊而人車倒地，受有右鎖骨粉碎性骨折、右肩肌
    腱拉傷及右臂神經叢挫傷之傷害，自九十六年八月十七日起
    至同年月二十八日止住院治療共計十二日。乙○○於肇事後
    ，於犯罪偵查機關未發覺前，主動向到場的警員張友維陳明
    其係肇事者，自首而接受裁判。
二、案經甲○○提出告訴及臺中市警察局第五分局報請臺灣臺中
    地方法院檢察署檢察官偵查起訴。
    理    由
一、訊據被告乙○○對於上開犯罪事實坦承不諱，並經告訴人甲
    ○○於警詢時、偵查中及本院審理時指述明確，且有道路交
    通事故現場圖一紙、道路交通事故調查報告表（一）、（二
    ）各一份、現場照片共十四張、證照查詢汽車駕駛人資料二
    份、臺中市○○○道路交通肇事人自首情形紀錄表一份及國
    軍臺中總醫院附設民眾診療服務處診斷證明書一份在卷可稽
    。按汽車行駛至交岔路口，其行進、轉彎，應依下列規定：
    行至無號誌之交岔路口，未劃分幹、支線道者，且車道數相
    同時，轉彎車應暫停讓直行車先行，道路交通安全規則第一
    百零二條第二款定有明文。被告駕駛自用小客車自應注意上
    開規定，且依卷附道路交通事故調查報告表及現場照片所示
    ，事故當時天候為雨、日間自然光線、四叉路、路面濕潤無
    缺陷、亦無障礙物，並無不能注意之情事，足見被告之行為
    自有過失，且被告之過失行為與告訴人甲○○受傷間有相當
    因果關係。又按行經無號誌之交岔路口，應減速慢行，作隨
    時停車之準備；汽車在未劃分向線或分向限制線之道路，應
    靠右行駛，道路交通安全規則第九十三條第一項第二款、第
    九十五條第一項前段分別定有明文。而告訴人騎乘上開重型
    機車行經無號誌、無方向設施之交岔路口，亦有應注意應減
    速慢行，作隨時停車之準備，及應靠右行駛之注意義務，且
    確實有疏於注意上情，未減速慢行而行駛於道路中央，導致
    發生擦撞之過失，惟此告訴人之與有過失，固在民事賠償上
    具有比例分攤本件損失之效果，惟於刑事論罪上，尚無從因
    而解免被告之過失罪責，附此敘明。綜上所陳，被告自白與
    事實相符，事證明確，其過失傷害之行為，洵堪認定。
二、核被告所為，係犯刑法第二百八十四條第一項前段之過失傷
    害罪。被告於本案犯罪未發覺前，留在現場，在有偵查犯罪
    職權之公務員已知悉犯罪事實並知犯罪之人前，即主動向到
    場之處理警員張友維陳述其係肇事者及肇事經過而接受裁判
    ，業據被告陳明在卷，並有臺中市○○○道路交通肇事人自
    首情形紀錄表一份存卷足參，核與自首規定相符，爰依刑法
    第六十二條前段規定減輕其刑。爰審酌被告行至交叉路口未
    依規定暫停讓直行車先行，造成告訴人受有右鎖骨粉碎性骨
    折、右肩肌腱拉傷及右臂神經叢挫傷之傷害，自九十六年八
    月十七日起至同年月二十八日止住院治療共十二日，傷勢嚴
    重，而被告迄未與告訴人達成民事和解賠償，惟於本院審理
    時坦承犯行，態度尚稱良好，並表示係因經濟狀況不佳只能
    賠償十二萬元致和解無法成立等一切情狀，量處如主文所示
    之刑，並諭知易科罰金之折算標準，以資懲儆。
據上論斷，應依刑事訴訟法第二百九十九條第一項前段，刑法第
二百八十四條第一項前段、第六十二條前段、第四十一條第一項
前段，刑法施行法第一條之一第一項、第二條前段，判決如主文
。
本案經檢察官丙○○到庭執行職務
中    華    民    國    97    年    5     月    30    日
                    刑事第九庭  法  官  周瑞芬
上正本證明與原本無異。
如不服本判決，應於收受送達後十日內向本院提出上訴書狀（應
敘述具體理由並附繕本）。
上訴書狀如未敘述理由，應於上訴期間屆滿後二十日內補提理由
書於本院。
中    華    民    國    97    年    5     月    30    日
                                書記官  何俞瑩
附錄本案論罪科刑法條
刑法第二百八十四條第一項：
  因過失傷害人者，處六月以下有期徒刑、拘役或五百元以下罰
  金，致重傷者，處一年以下有期徒刑、拘役或五百元以下罰金
  。


司法院資訊處製作；財團法人民間司法改革基金會備份。
